【裁判字號】    99,簡上,57
【裁判日期】    990728
【裁判案由】    偽造文書
【裁判全文】
臺灣士林地方法院刑事判決              99年度簡上字第57號
上  訴  人  臺灣士林地方法院檢察署檢察官
被      告  甲○○
            丁○○
前列二人共同
選任辯護人  鄧翊鴻律師
上列上訴人因被告等偽造文書案件，不服臺灣士林地方法院99年
度審簡字第218 號中華民國99年2 月26日第一審簡易判決（起訴
案號：臺灣士林地方法院檢察署99年度偵字第828 號，被告等於
檢察官起訴後自白犯罪，原審認宜以簡易判決處刑，而不經通常
審判程序，逕以簡易判決處刑），提起上訴，本院管轄之第二審
合議庭判決如下：
    主    文
上訴駁回。
    犯罪事實
一、甲○○與丙○○係夫妻關係，雙方因分居而簽立子女扶養費
    同意書，約定甲○○自民國94年3 月5 日起至99年10月5 日
    止，每月給付丙○○新臺幣（下同）4 萬元整，自99年11月
    5 日起至107 年3 月5 日止，每月給付丙○○3 萬元整，未
    依限給付時，應逕受強制執行，並於94年3 月3 日經臺灣臺
    北地方法院所屬民間公證人陳幼麟製成公證書。詎甲○○未
    依上開約定，按期給付丙○○，且為脫免其所有之桃園縣中
    壢市○○段第00000-000 號建物、第00000-000 號建物32分
    之1 持分（門牌號碼分別為桃園縣中壢市○○路195 巷9 號
    、2 號）暨其坐落土地權利範圍即桃園縣中壢市○○段第00
    00-0000 地號土地、第0000-0000 、0000-0000 地號土地各
    32萬分之1 持分、第0000-0000 號地號土地672 分之33持分
    （下稱上開不動產）遭查封拍賣，遂於將受強制執行之際，
    與其女友林沛晶（所涉毀損債權及偽造文書罪嫌部分，另經
    檢察官為不起訴處分）胞弟丁○○共同基於意圖損害債權及
    使公務員登載不實之犯意聯絡，雙方明知並無上開不動產買
    賣關係存在，通謀虛偽訂立上開不動產之所有權買賣移轉契
    約書後，交由不知情之地政士李吳興於97年3 月27日持該紙
    契約書，向桃園縣中壢地政事務所辦理移轉登記，將上開不
    動產之所有權以買賣為登記原因移轉登記予丁○○，使該管
    公務員將此不實之不動產登記事項登載於職務上所掌之土地
    、建物登記簿上，足生損害於地政機關對於土地、建物管理
    之正確性及丙○○之債權（甲○○、丁○○二人此部分共同
    涉犯偽造文書、毀損債權罪部分均經本院以98年度審簡字第
    1064號判決有期徒刑3 月確定）。甲○○為將上開不動產所
    有權移轉予其女乙○○名下，乃告知乙○○將以其名義購買
    不動產而取得乙○○之身分證件及印章，嗣甲○○、丁○○
    二人又於97年11月11日，另基於使公務員登載不實之犯意聯
    絡，明知丁○○與不知情之乙○○間就上開不動產並無買賣
    關係存在，通謀虛偽訂立上開不動產之所有權買賣移轉契約
    書後，交由不知情之地政士李吳興於97年11月11日持該紙契
    約書，向桃園縣中壢地政事務所辦理移轉登記，將上開不動
    產之所有權以買賣為登記原因移轉登記予不知情之乙○○，
    使該管公務員將此不實之不動產買賣事項登載於職務上所掌
    之土地、建物登記簿上，足以生損害於地政機關對於土地、
    建物管理之正確性。迨丙○○因甲○○未依約給付上開子女
    扶養費，向法院聲請對甲○○上開其中之一不動產為強制執
    行，並於97年10月28日接獲臺灣桃園地方法院民事執行處函
    文通知該等不動產已非甲○○所有，無從執行之結果，始悉
    上情。
二、案經丙○○訴由臺灣士林地方法院檢察署檢察官偵查起訴。
    理    由
一、訊據被告甲○○、丁○○對於上開犯罪事實均坦承不諱（見
    原審卷第14頁、本院卷第36頁反面、第115 至116 頁），且
    互核相符，並與證人即告訴人丙○○、證人李吳興、乙○○
    之證述相符，復有土地登記申請書、土地所有權買賣移轉契
    約書、建築改良物所有權買賣移轉契約書、桃園縣中壢地政
    事務所網路申領異動索引、桃園縣中壢地政事務所99年7 月
    8 日中地登字第0990007932號函暨依本院99年7 月16日公務
    電話所檢送上開被告甲○○與被告丁○○、被告丁○○與證
    人乙○○間移轉前開不動產之土地登記申請書、土地所有權
    買賣移轉契約書、建築改良物所有權買賣移轉契約書等相關
    登記資料、臺灣士林地方法院檢察署98年度偵字第10594 號
    起訴書、本院98年審簡字第1064號刑事判決等在卷可稽，均
    可佐被告二人前開出於任意性之自白與事實相符，得採為認
    定事實之證據。又證人乙○○證稱：父親即被告甲○○曾告
    知因為弟弟名下有一棟在汐止的房子，所以也要為其買一棟
    房子，後來父親告知其桃園縣中壢市○○路195 巷9 號之房
    屋及土地就是要給其的，接下來辦理的手續都是交給父親辦
    理，契約書上之「乙○○」印文為其所有，但不知上開不動
    產是由何人名義移轉到其名下等語（見本院卷第113 頁反面
    至第114 頁反面），而被告甲○○、丁○○對證人乙○○之
    上開證詞亦無意見（見本院卷第114 頁反面），被告甲○○
    另供稱：桃園縣中壢市○○路195 巷2 號係屬公共設施，為
    全部住戶共有等詞，亦核與前開登記資料相符，亦即被告甲○○係經證人乙○○之同意而以其身分證件及印章辦理本件
    不動產之移轉登記，惟並無其他證據證明證人乙○○就本件
    被告甲○○與丁○○通謀虛謀訂立買賣契約而犯使公務員登
    載不實之犯行知悉而有犯意聯絡或行為分擔，亦附此說明。
    本件事證明確，被告二人犯行均堪認定，均應依法論科。
二、核被告二人所為均係犯刑法第214 條使公務員登載不實罪，
    被告二人就上開犯行有犯意聯絡、行為分擔，為共同正犯；
    又利用不知情之地政士李吳興辦理移轉登記而使該管公務員
    將此不實事項登載於其職務上掌管之公文書，亦為間接正犯
    。原審以被告二人前開犯行事證明確，依刑事訴訟法449 條
    第2 項、第3 項、第454 條第2 項，刑法第28條、第214 條
    、第41條第1 項前段，刑法施行法第1 條之1 各量處被告二
    人有期徒刑3 月，並均諭知以新台幣（下同）1 千元折算1
    日之易科罰金折算標準，其認事用法及量刑均屬妥適（刑法
    第41條雖於98年12月30日【99年1 月1 日施行】修正公布，
    然就第1 項部分並無修正，是無比較新舊法之適用，亦併此
    敘明）。檢察官依據告訴人請求上訴之意旨以被告二人未與
    告訴人達成和解，且於前案判決後又犯本件，顯無悔意，原
    判決量刑過輕而提起上訴指摘原判決不當等語，惟原審就被
    告二人前揭犯行所造成之損害及未與告訴人達成和解等各項
    情狀均已審酌後始為量刑，為原審判決事實及理由欄二中詳
    述，且被告二人犯本件犯行係於另案犯行後數月之97年11月
    11日，於另案98年12月14日判決之前，告訴人指被告二人已
    有前科，又故態復萌，應屬誤會，是檢察官依據告訴人請求
    上訴之意旨，或已經原審審酌，或有所誤會，原審諭知刑度
    並無違法，僅屬裁量權之範圍，原則上應予尊重，從而檢察
    官之上訴為無理由，應予駁回。
據上論斷，應依刑事訴訟法第455條之1第1項、第 3項、第368條
，判決如主文。
本案經檢察官蔡啟文到庭執行職務
中    華    民    國    99    年    7     月    28    日
                  刑事第七庭  審判長法  官  王美玲
                                    法  官  高雅敏
                                    法  官  黎惠萍
以上正本證明與原本無異。
本判決不得上訴
                                    書記官  林志忠
中    華    民    國    99    年    7     月    28    日
附錄本案論罪科刑法條全文
中華民國刑法第214條
（使公務員登載不實罪）
明知為不實之事項，而使公務員登載於職務上所掌之公文書，足
以生損害於公眾或他人者，處3 年以下有期徒刑、拘役或5 百元
以下罰金。

司法院資訊處製作；財團法人民間司法改革基金會備份。
